【裁判字號】    94,竹簡,1572
【裁判日期】    950127
【裁判案由】    給付租金
【裁判全文】
臺灣新竹地方法院民事簡易判決        94年度竹簡字第1572號
原      告  財政部國有財產局台灣中區辦事處新竹分處
法定代理人  丙○○
訴訟代理人  甲○○
複  代理人  乙○○
被      告  庚○○
                    號
兼  訴  訟
代  理  人  己○○
被      告  戊○○
            丁○○
上列當事人間請求給付租金事件，本院於民國95年1月17日言詞
辯論終結，判決如下：
    主      文
被告應連帶給付原告新臺幣壹拾壹萬壹仟柒佰貳拾陸元，及自民
國九十四年十月二十五日起至清償日止，按週年利率百分之5計
算之利息。
原告其餘之訴駁回。
訴訟費用由原告負擔四分之一，餘由被告連帶負擔。
本判決原告勝訴部分得假執行。
    事實及理由
一、本件被告己○○、戊○○、丁○○、庚○○間為連帶債務人
    ，屬類似必要共同訴訟，應合一確定，依民事訴法第56條第
    1款之規定，各共同訴訟人之行為有利益於共同訴訟人者，
    其效力及於全體，是本件被告己○○、戊○○對支付命令提
    起異議，其效力及於被告丁○○、庚○○，先予敘明。
二、原告主張：訴外人即被告之父游春榮向其承租坐落於新竹市
    ○○段449及460地號等2筆國有土地，雙方訂有國有基地租
    賃契約書（下稱系爭租賃契約），租賃期間自民國86年1月1
    日至90年12月31日止，租金每月新臺幣4,138元，如有逾期
    繳納租金，逾期繳納未滿1個月者，照欠額加收百分之2，逾
    期繳納在1個月以上者，每逾一個月，照欠額加收百分之5，
    最高以欠額乙倍為限。惟游春榮自89年7月起至90年12月，
    共有18個月之租金即74,484元未繳納，又依系爭租賃契約之
    約定，逾期違約金最高得以積欠租金之乙倍即74,484元計算
    ，游春榮於91年4月5日死亡，而該契約之保證人游林彩亦已
    死亡，被告為其繼承人，自應繼承上開權利義務。爰依租賃
    契約及繼承之法律關係請求被告連帶給付148,968元，即自
    支付命令繕本達之翌日起至清償日止，按週年利率百分之5
    計算之利息。
三、被告則以：系爭租賃契約由被告之父游春榮與原告訂定，因
    游春榮於91年4月5日過世，其並未告訴被告有積欠原告租金
    尚未繳納，而被告係在94年3月間才取得承租人地位，因被
    告不知有積欠租金之事宜，所以才未繳納，而原告承租後均
    有按期繳納租金，況本件之違約金以積欠租金之乙倍計算，
    實屬過高，請求予以酌減等語，資為抗辯，並聲明：原告之
    訴駁回。
四、查原告主張其與被告之父游春榮於85年10月15日訂立系爭租
    賃契約，約定租賃期限自86年1月1日至90年12月31日止，租
    金每月為4,138元（契約上記載為4,139元），每6個月為乙
    期，由承租人於每年6月及12月之前繳納，如租金逾期在乙
    個月以上者，每逾乙個月，照欠額加收百分之5，最高以欠
    額乙倍為限，游春榮於91年4月5日逝世，尚有89年7月至91
    年12月共18個月之租金未給付之事實，業據提出國有土地租
    賃契約書及國有土地租金繳款通知書為證，被告對此部分之
    事實亦不爭執，可堪信為真實。
五、原告主張游春榮自89年7月至90年12月，共有18個月之租金
    未給付之事實，被告亦不否認，系爭租賃契約約定每月租金
    為4,139元，積欠18個月之租金應為74,502元（4,139×18＝
    74,502），則原告僅請求被告連帶給付積欠之租金74,484元
    ，為有理由，應予准許。另按約定之違約金過高者，法院得
    依職權酌減之，民法第252條定有明文，本件查游春榮於89
    年7月前並無積欠租金，且被告於91年後亦無積欠租金，且
    本件租金是否有給付逾期，原告有無通知各該繼承人即本件
    被告，亦屬可疑，況經本院履勘現場，該承租土地449及460
    地號，其上有房屋門牌號碼為新竹市○○街89號，該房屋前
    半段由被告己○○無償借予朋友擺放算命攤，房屋之後半段
    無人居住，擺放雜物，而該土地之兩旁均為商家，有本院之
    履勘筆錄及原告拍攝之照片在卷可參。是本院衡酌被告之違
    約情事、當前社會之經濟狀況、系爭土地之繁榮情形、原告
    所受之損害等一切情狀，本院認為原告請求之違約金74,484
    元，應予酌減一半為37,242元，方為相當。
六、綜上所述，原告依據租賃及繼承之法律關係，請求被告連帶
    給付租金74,484元及違約金37,242元，共計111,726元為有
    理由（74,484＋37,242＝111,726），逾此部分之請求，為
    無理由，應予駁回。從而原告請求被告連帶給付111,726元
    ，及自支付命令狀繕本送達最後一名被告之翌日即94年10月
    25日起，按週年利率百分之5計算之利息為有理由，應予准
    許。本件原告勝訴部分，所命給付金額未逾500,000元，爰
    依民事訴訟法第389條第1項第5款，依職權宣告假執行。
七、訴訟費用負擔之依據：民事訴訟法第79條。
中    華    民    國    95    年    1     月    27    日
                  新竹簡易庭  法  官  林惠君
以上正本，係照原本作成。
如對本判決上訴，須於判決送達後20日內向本院提出上訴狀。
                              書記官  鍾佩芳
中    華    民    國    95    年    1     月    27    日


司法院資訊處製作；財團法人民間司法改革基金會備份。
